臺灣南投地方法院刑事判決
110年度易字第166號
公  訴  人  臺灣南投地方檢察署檢察官 
被      告  曾沛翎


上列被告因妨害名譽案件，經檢察官提起公訴（109 年度偵字第
5052號），本院判決如下：
    主    文
曾沛翎犯公然侮辱罪，處罰金新臺幣捌仟元，如易服勞役，以新
臺幣壹仟元折算壹日。
    犯罪事實
一、曾沛翎與黃瀞誼因救援流浪貓狗事宜在網路上生有糾紛，曾
　　沛翎竟基於公然侮辱之接續犯意，於民國109 年9 月11日晚
　　間7 時49分許，在不特定人及多數人得以共見共聞之黃瀞誼
　　位於南投縣○○市○○路000 號住處前巷道，對在場之黃瀞
　　誼、楊玉英（黃瀞誼之母親）、黃木炎（黃瀞誼之父親）及
　　林川翔（陪同曾沛翎前往黃瀞誼住處前之男子），以「新聞
　　被報成那樣，妳會不知道？『丟臉到要死了』，妳會不知道
　　？很會，拍拍手吼，『妳老爸的面子被妳拿到地上踩』」、
　　「你們女兒上新聞，你們都不知道喔？厝邊隔壁都爆的很難
　　聽啦，講什麼印出來給你們，結果我跟你們講，手機拿出來
　　，我用給你們看就有了，那個大家都看的到啦，這樣看『妳
　　有丟臉沒有』？」等語嘲弄黃瀞誼，足以貶損黃瀞誼之人格
　　。
二、案經黃瀞誼訴由南投縣政府警察局南投分局報告臺灣南投地
    方檢察署檢察官偵查起訴。
    理    由
一、程序事項
　　按告訴乃論之罪，告訴人祇須表示訴究之意思為已足，不以
　　明示其所告訴者為何項罪名為必要；且其所訴之罪名是否正
　　確或無遺漏，亦在所不問（最高法院95年度台上字第1790號
　　判決意旨參照）。查告訴人黃瀞誼於告訴期間內對被告曾沛
　　翎提出告訴（見警卷第12頁），雖主張之罪名為誹謗（見警
　　卷第12頁），惟既已敘明被告指責我的行為很丟臉，損害我
　　的名譽（見警卷第11頁）乙節，並表示要對被告訴追之意思
　　，揆諸前揭判決意旨，自屬合法提出告訴。又告訴人於警詢
　　及偵訊時（見警卷第11頁、偵卷第10頁）雖僅提及被告指責
　　她很丟臉之一部犯罪事實，但依接續犯之告訴客觀不可分原
　　則，當應及於上開全部犯罪事實，均予敘明。
二、證據能力：
  ㈠本案以下引用被告以外之人於偵訊時所為陳述之供述證據，
　　迄本院言詞辯論終結前，檢察官、被告就該證據之證據能力
　　均未聲明異議（見本院卷第263 頁），本院審酌該證據製作
　　時之情況，並無違法不當或證明力明顯過低之瑕疵，以之作
　　為證據應屬適當，依刑事訴訟法第159 條之5 第2 項之規定
　　，認為自得作為證據。
  ㈡其餘認定本案犯罪事實之非供述證據，復無違反法定程序取
    得之情形，亦得作為證據。
三、認定犯罪事實所憑之證據及理由：
    訊據被告對於其與告訴人因救援流浪貓狗事宜在網路上生有
　　糾紛，於民國109 年9 月11日晚間7 時49分許，在告訴人位
　　於南投縣○○市○○路000 號住處前巷道，對在場之告訴人
　　、楊玉英（告訴人之母親）、黃木炎（告訴人之父親）及林
　　川翔（陪同被告前往告訴人住處前之男子），以「新聞被報
　　成那樣，妳會不知道？『丟臉到要死了』，妳會不知道？很
　　會，拍拍手吼，『妳老爸的面子被妳拿到地上踩』」、「你
　　們女兒上新聞，你們都不知道喔？厝邊隔壁都爆的很難聽啦
　　，講什麼印出來給你們，結果我跟你們講，手機拿出來，我
　　用給你們看就有了，那個大家都看的到啦，這樣看『妳有丟
　　臉沒有』？」指責告訴人之事實固不爭執（見本院卷第92、
　　93、256 頁）。惟矢口否認有何公然侮辱之犯行，並辯稱：
　　這些話都是湊來湊去，怎麼可以從我跟告訴人的對話湊成這
　　樣說我有罪，這些話的內容我也沒有侮辱告訴人的意思，主
　　要我講的意義是針對告訴人對我所為（見本院卷第256 頁）
　　云云。經查：
  ㈠關於上開被告不爭執之事實，業據其於偵訊、本院準備程序
　　及審理時自承在卷（見偵卷第11頁、本院卷第92、93、 114
　　至121 、256 頁），核與證人即告訴人（見偵卷第10頁、本
　　院卷第214 至218 頁）、證人即在場人楊玉英（見本院卷第
　　204 至208 頁）、林川翔（見本院卷第210 頁）證述情節大
　　致相符，並有對話譯文、南投縣政府警察局南投分局南投派
　　出所刑案照片（見警卷第23至35頁）、現場監視器錄影畫面
　　擷圖（見本院卷第125 至133 頁）等件附卷可稽，且經本院
　　勘驗現場監視器錄音錄影光碟屬實（見本院卷第112 至 120
　　頁），是此部分之事實，即堪認定。且被告指責告訴人之地
　　點，係在告訴人住處前巷道（見本院卷第113 、131 頁），
　　不特定人往來時均可見聞；指責當時除告訴人外，在場還有
　　告訴人之父母、林川翔（見本院卷第113 、131 頁），多數
　　人亦得見聞，自屬公然甚明。
  ㈡雖然被告辯稱：這些話的內容沒有侮辱告訴人的意思云云。
　　惟按，所謂「侮辱」，凡以言詞、文字、圖畫或動作，對他
　　人表示不屑、輕蔑、嘲諷、鄙視或攻擊其人格之意思，足以
　　對個人在社會上所保持之人格及地位，在客觀上達到貶損其
　　名譽及尊嚴評價之程度，使他人在精神及心理上有感受到難
　　堪或不快之虞者，即足當之。則以「丟臉到要死了」、「妳
　　老爸的面子被妳拿到地上踩」、「妳有丟臉沒有」等語，均
　　在對人表示嘲諷、鄙視之意思，在客觀上足以貶損告訴人之
　　人格，被告辯稱沒有侮辱告訴人的意思云云，實屬卸責之詞
　　，並不可採。
　㈢被告雖又辯稱：我講的是針對告訴人對我所為云云。惟詳細
　　檢視案發當時被告所說之上下文：…妳老爸的面子被「妳」
　　拿到地上踩…「你們女兒」上新聞…這樣看「妳」有丟臉沒
　　有等語，被告所嘲弄「丟臉」、「妳老爸的面子被妳拿到地
　　上踩」之對象，顯然所指非為被告自己、而係與其對話之告
　　訴人，被告辯稱講的是針對告訴人對我所為云云，純屬矯飾
　　之詞，委不足採。　　
  ㈣綜上所述，本案事證明確，被告公然侮辱之犯行可以認定，
    應予依法論罪科刑。
四、論罪科刑之理由：
  ㈠按刑法上之公然侮辱罪，所謂「公然」，係指不特定人或多
    數人得以共見共聞之狀態，不以實際上果已共見共聞為必要
    ，而所謂「侮辱」，凡以言詞、文字、圖畫或動作，對他人
    表示不屑、輕蔑、嘲諷、鄙視或攻擊其人格之意思，足以對
    個人在社會上所保持之人格及地位，在客觀上達到貶損其名
    譽及尊嚴評價之程度，使他人在精神及心理上有感受到難堪
    或不快之虞者，即足當之。查被告於不特定人及多數人得以
　　共見共聞之告訴人住處前巷道嘲弄告訴人「丟臉到要死了」
　　、「妳老爸的面子被妳拿到地上踩」、「妳有丟臉沒有」等
　　語，足以貶損告訴人之人格，並使告訴人感到難堪；核被告
　　所為，係犯刑法第309 條第1 項之公然侮辱罪。
　㈡公訴意旨固認被告係犯刑法第310 條第2 項之加重誹謗罪。
　　然按，刑法第310 條誹謗罪之成立，必須意圖散布於眾，而
　　指摘或傳述足以毀損他人名譽之具體事實，尚僅抽象的公然
　　為謾罵或嘲弄，並未指摘具體事實，則屬刑法第309 條第 1
    項公然侮辱罪範疇（最高法院86年度台上字第6920號判決要
　　旨參照）。稽以「丟臉到要死了」、「妳老爸的面子被妳拿
　　到地上踩」、「妳有丟臉沒有」等語，均係抽象嘲弄之詞、
　　而非指摘他人名譽之具體事實，公訴意旨就此部分容有未恰
　　，而因二者之基本社會事實同一，且經本院當庭告知所涉罪
　　名（見本院卷第252 頁），尚無礙於其防禦權之行使，爰依
　　法變更起訴法條。 　
  ㈢被告數次出言嘲弄告訴人，顯係基於單一之侮辱犯意，於密
    接時間、同一地點實施，侵害同一法益，各行為之獨立性極
    為薄弱，依一般社會健全觀念難以強行分開，應係以接續之
    意思為之，而屬接續犯之包括一罪。 　　
　㈣爰審酌被告並無曾因犯罪經法院判處罪刑確定，有臺灣高等
　　法院被告前案紀錄表在案足佐，其因細故嫌隙，率以言詞嘲
　　弄告訴人，不僅足以貶損告訴人之人格，並使告訴人感到難
　　堪，行為實有不該，兼衡其因一時失慮、以致觸法，迄未賠
　　償或者達成和解，犯罪之動機、目的、手段、情節、所生損
　　害，及其自述大學肄業之智識程度，目前從事餐飲兼職工作
　　、家庭經濟情況貧窮（見本院卷第256 頁）、領有中度身心
　　障礙證明（見本院卷第181 、183 頁）之生活狀況等一切情
　　狀，量處如主文所示之刑，並諭知易服勞役之折算標準。
　㈤不另為無罪之諭知部分
　　公訴意旨雖認為：被告於109 年9 月11日晚間7 時49分許，
　　持其在網路上搜得有關告訴人私德之不實新聞「南投市中興
　　路鐵工廠黃姓老闆獨生女因偷錢被離婚」網頁列印資料，在
　　告訴人位於南投縣○○市○○路000 號住處前之公眾來往之
　　馬路旁，此一多數人得以共見共聞之地點，將上開列印資料
　　散布予特定或不特定多數人，並持上開列印資料供在場之楊
　　玉英及黃木炎閱覽，足以貶損黃瀞誼人格及社會評價，另涉
　　犯刑法第310 條第2 項之加重誹謗罪。惟被告就此部分之犯
　　行堅決否認，並辯稱其係將上開列印資料（見警卷第36、37
　　頁）交給告訴人（見本院卷第91、92、256 頁）等語。是互
　　核告訴人於警詢時證稱：該兩張新聞紙是被告準備離開我家
　　，走出監視器畫面範圍外，當著我媽媽楊玉英的面交給我的
　　（見警卷第11頁），於偵查中具狀自陳：最後被告當我和我
　　媽媽的面前，將她列印下來的那疊截圖資料拿給我，其中兩
　　張就是被告列印下來的假新聞資料（見偵卷第32頁），於本
　　院審理中證稱：印象中上開列印資料是拿給我…被告當時是
　　把列印資料拿給我（見本院卷第215 、216 頁）；證人楊玉
　　英於警詢時證稱：被告要離開前，將這兩張紙交給我女兒告
　　訴人（見警卷第18頁）；證人林川翔於本院審理中證稱：走
　　出去後，我有看到被告拿紙給告訴人（見本院卷第212 頁）
　　；以及本院勘驗現場監視器錄音錄影光碟，並未見被告有將
　　上開列印資料散布予特定或不特定多數人之情形（見本院卷
　　第112 至120 頁），於被告自告訴人住處前巷道離開前，亦
　　未見被告有將上開列印資料交給告訴人父母（楊玉英、黃木
　　炎）之情形（見本院卷第119 頁），已難認定被告有將上開
　　列印資料散布予特定或不特定多數人，或持上開列印資料供
　　在場之楊玉英及黃木炎閱覽之犯行。又證人楊玉英雖於本院
　　審理中證稱：被告將上開列印資料拿給我（見本院卷第 204
　　頁）等語，但此部分之過程業經說明如上，實難單憑楊玉英
　　於本院審理中之證述遽為相異認定。至於被告雖有將上開列
　　印資料交給告訴人，惟告訴人即為遭到指摘或傳述之該他人
　　，自難認定被告有散布於眾之意圖。由此，均難認定被告有
　　加重誹謗之犯行。又此部分若有成立犯罪，與前開有罪部分
　　具有想像競合犯之裁判上一罪關係，爰不另為無罪之諭知。
據上論斷，應依刑事訴訟法第299 條第1 項前段、第300 條判決
如主文。
本案經檢察官林孟賢提起公訴，檢察官廖秀晏到庭執行職務。
中    華    民    國   111    年    7     月    26    日
                  刑事第一庭    法  官  張國隆
以上正本與原本無異。
如不服本判決應於收受送達後20日內向本院提出上訴書狀，並應
敘述具體理由；其未敘述上訴理由者，應於上訴期間屆滿後20日
內向本院補提理由書（均須按他造當事人之人數附繕本）「切勿
逕送上級法院」。
告訴人或被害人如對於本判決不服者，應具備理由請求檢察官上
訴，其上訴期間之計算係以檢察官收受判決正本之日期為準。
                                書記官  張馨方
中    華    民    國   111    年    7     月    26    日
附錄本案論罪科刑法條：
中華民國刑法第309 條第1 項
公然侮辱人者，處拘役或9 千元以下罰金。